臺灣高等法院臺中分院民事判決
111年度消上易字第2號
上  訴  人  陳嘉宏
                    （現另案於法務部○○○○○○○○羈押中）
被  上訴人  王新瑜
上列當事人間請求損害賠償事件，上訴人對於中華民國111年3月
21日臺灣臺中地方法院110年度消字第6號第一審判決提起上訴，
本院於111年9月6日言詞辯論終結，判決如下：
    主  文
上訴駁回（原判決主文第一項關於利息起算日「民國110年11月2
3日」之記載，應更正為「民國111年1月6日」）。
第二審訴訟費用由上訴人負擔。
    事實及理由
壹、程序方面：
    被上訴人經合法通知未於言詞辯論期日到場，核無民事訴訟
    法第386條所列各款情形，爰依上訴人之聲請，由其一造辯
    論而為判決。
貳、實體方面：
一、被上訴人主張：上訴人為從事虛擬貨幣泰達幣（即Tether U
    SD，簡稱USDT）之買賣交易之人，伊於民國110年4月間，經
    由交友軟體TINDER，結識自稱「趙逸軒」之不詳男子（LINE
    暱稱「逸軒Curry」），受其鼓吹，謂：可使用泰達幣投資
    儲值GEODE博奕網站獲利云云，並指示伊向上訴人購買泰達
    幣，其稱上訴人得協助伊轉兌泰達幣後將泰達幣充值至GEOD
    E博奕網站。伊即自110年4月11日起至4月30日止，多次透過
    街口支付帳戶、LINE Pay帳户、銀行帳戶轉帳及面交等方式
    ，交付上訴人共計新臺幣（下同）605,000元（下稱系爭款
    項）。然伊於110年4月底欲領回在GEODE博奕網站之獲利時
    ，線上客服卻要求支付押金，且不同意伊提領，「趙逸軒」
    指示伊再向上訴人購買儲值25萬元之泰達幣儲值作為保證金
    ，伊始察覺受騙。上訴人上開詐欺取財罪嫌，業經伊提出告
    訴。縱若認上訴人無詐欺故意，其既自稱為虛擬貨幣之幣商
    ，應為消費者保護法（下稱消保法）第2條第2款所定「企業
    經營者」，然所提供之貨幣交易服務（即代他人充值至GEOD
    E博奕網站）卻不符合市場可期待之安全性，已違反消保法
    第7條第1項規定，其顯有重大過失。伊因上訴人上開侵權或
    並兼而違反消保法之行為，受有605,000元之損害，自得擇
    一依民法第184條第1項前段、第2項、消保法第7條第3項規
    定，請求上訴人賠償等情。爰依上開規定，求為命上訴人應
    給付605,000元，及自民事訴之縮減暨準備一狀送達翌日即1
    11年1月6日起至清償日止，按年息百分之5加計利息之判決
    （原審為被上訴人勝訴之判決，並為准、免假執行之宣告。
    上訴人不服，提起上訴）。
二、上訴人則以：被上訴人固有向伊購買泰達幣交易605,000元
    ，然伊僅係買賣虛擬貨幣之幣商，並未於廣告中標榜代替客
    戶充值虛擬貨幣，伊收取被上訴人交付之款項後，已將等值
    之泰達幣轉至被上訴人指定之虛擬錢包地址（類似銀行帳號
    ），確認被上訴人有收到後，兩造間交易即已完成，至被上
    訴人後續投資失利，導致無法出金，均與伊無關。伊不認識
    「趙逸軒」、充值中心或GEODE博奕網站，亦與之無關，且
    伊不清楚被上訴人提供之虛擬錢包地址係哪裡之錢包地址，
    亦不清楚係由何人儲值至充值中心或GEODE博奕網站，也未
    曾建議被上訴人將泰達幣轉到充值中心或其他網站，至伊麻
    煩被上訴人註冊街口支付帳號，係作為被上訴人向伊購買虛
    擬貨幣收款使用等語，資為抗辯。並上訴聲明：（一）原判
    決廢棄。（二）被上訴人在第一審之訴及假執行之聲請均駁
    回。
三、得心證之理由：
(一)被上訴人主張上訴人為從事虛擬貨幣泰達幣買賣交易之人，
    其自110年4月11日起至4月30日止，多次透過街口支付帳戶
    、LINE Pay帳户、銀行帳戶轉帳及面交等方式，交付上訴人
    共計605,000元，轉兌泰達幣儲值無法取回之事實，業據其
    提出LINE對話紀錄、街口帳戶及LINE PAY帳戶轉帳明細為證
    （見原審卷第61至63、67至93頁），且為上訴人所不爭執，
    堪信為真實。
(二)按民事訴訟法之自認，該法第279條第1項所規定者，乃當事
    人對於他造主張之事實，於準備書狀內或言詞辯論時或在受
    命法官、受託法官前，積極的表示承認之情形，此為當事人
    真正為自認之行為；同法第280條第1項所規定者，乃當事人
    對於他造主張之事實，於言詞辯論時不爭執，視同自認，此
    乃法律擬制之自認。前者自認之撤銷，除別有規定外，如自
    認人能證明與事實不符，即得為之，原不以「即時」撤銷為
    必要，此觀同法第279條第3項之規定自明。而後者即擬制自
    認，因本無自認行為，原不生撤銷自認之問題，自應許當事
    人在第二審言詞辯論終結前，得隨時為追復爭執之陳述，使
    之失其效力（最高法院99年度台抗字第313號裁定意旨參照
    ）。查本件上訴人固於原審經合法通知，未於言詞辯論期日
    到場，亦未提出書狀爭執，而依民事訴訟法第280條第3項、
    第1項視同自認，然上訴人得於本院言詞辯論終結前，追復
    爭執之，合先敘明。
(三)被上訴人主張自稱「趙逸軒」之男子向伊佯稱：可使用泰達
    幣投資儲值GEODE博奕網站獲利云云，並指示伊向上訴人購
    買泰達幣，其稱上訴人得協助伊轉兌泰達幣後將泰達幣充值
    至GEODE博奕網站。經向上訴人購買泰達幣儲值後，伊於110
    年4月底欲領回在GEODE博奕網站之獲利時，線上客服卻要求
    支付押金，且不同意伊提領，「趙逸軒」指示伊再向上訴人
    購買儲值25萬元之泰達幣儲值作為保證金而受騙等情；上訴
    人否認詐騙情事，並以：伊不認識「趙逸軒」、充值中心或
    GEODE博奕網站，亦與伊無關，且伊不清楚被上訴人提供之
    虛擬錢包地址係哪裡之錢包地址等前詞置辯。經查，依兩造
    LINE對話紀錄顯示，兩造於110年4月11日即開始進行泰達幣
    交易之對話（見原審卷第67頁），被上訴人於110年4月29日
    對上訴人表示：「你好，我要買250,000要約面交，約明天
    早上臺中火車站...逸軒叫我找你阿」等語，上訴人則回稱
    ：「...關係到其他客人資訊我沒辦法透露...很多人都推薦
    跟我買」等語（見原審卷第79頁），足見被上訴人確係經由
    自稱「趙逸軒」之人始與上訴人取得聯繫進行泰達幣交易。
    再對照兩造LINE對話及被上訴人與充值中心平台間對話顯示
    ，被上訴人與上訴人進行泰達幣之儲值地址（前5碼各為「0
    x576」、「0xA79」）與充值中心平台提供予被上訴人之儲
    值地址互核相同（見原審卷第67、70、73、78、83、84、86
    、87、88、90、92頁），且彼此聯繫時間緊密，可見被上訴
    人係受充值中心平台之指示提供儲值地址予上訴人供轉入泰
    達幣之用。然於被上訴人受他人指示向上訴人購買泰達幣並
    儲值至特定地址後，迭經被上訴人與該充值中心平台聯繫贖
    回、提現泰達幣，卻遭該交易平台置之不理，且再要求繳納
    押金，亦有雙方LINE對話紀錄可稽（見原審卷第93至99頁）
    ，嗣經通報為詐騙網站（見原審卷第105至107頁、本院卷第
    43至46頁），堪認被上訴人進行泰達幣交易所使用之儲值地
    址係受他人詐騙而為之。
(四)按因故意或過失，不法侵害他人之權利者，負損害賠償責任
    ，民法第184條第1項前段定有明文。而數人共同不法侵害他
    人之權利者，對於被害人所受損害之所以應負連帶賠償，係
    因數人之行為共同構成違法行為之原因或條件，因而發生同
    一損害，具有行為關連共同性之故，是以，加害人於共同侵
    害權利之目的範圍內，各自分擔實行行為之一部，而互相利
    用他人之行為，以達其目的者，仍不失為共同侵權行為人，
    而應對於全部所發生之結果，連帶負損害賠償責任。經查，
    為詐欺集團實施詐騙之人、取得詐騙所得之人，均為組成詐
    欺集團不可或缺之人，彼此分工，方能達成詐欺取財之目的
    。上訴人雖辯稱其僅係從事泰達幣交易之人，然被上訴人係
    受自稱「趙逸軒」之人之指示、「充值中心」之平台之協力
    而與上訴人進行交易，如無自稱「趙逸軒」之人、「充值中
    心」之平台與被上訴人聯繫上開交易事宜，被上訴人應無從
    與上訴人取得聯繫並進行泰達幣交易儲值之事，上訴人亦無
    以自被上訴人處收取款項；衡諸泰達幣僅係虛擬貨幣，並非
    法定貨幣或通貨，其使用範圍、用途有其侷限性，上訴人係
    實際收取被上訴人交易資金之對口單位，上訴人透過前揭泰
    達幣交易、儲值方式得自被上訴人處收受資金，而建構上開
    金流模式，應為「趙逸軒」之人、架設「充值中心」平台之
    人或上訴人可得預見。上訴人空言辯稱：伊不認識「趙逸軒
    」、充值中心或GEODE博奕網站，不清楚錢包地址為何，均
    與之無關云云，委無可採。上訴人於上開金流模式中，擔任
    對外收取款項，並儲值泰達幣至指定錢包地址之工作，屬關
    鍵角色，並直接取得款項利益，縱未全程參與詐騙被上訴人
    之過程，然其與詐欺集團其餘成員彼此利用他人之行為，以
    達其目的，仍應為共同侵權行為人，自應與其他詐欺集團成
    員就被上訴人所受損害負連帶賠償責任。而被上訴人就上訴
    人前揭侵權行為事實已提出刑事告訴（見本院卷第99、119
    頁），連同他案被害人所提告訴，業經臺灣臺中地方檢察署
    檢察官以110年度偵續字第171號等案件起訴共同詐欺等罪在
    案，亦同此認定，有該起訴書在卷可佐（見本院卷第59至12
    1頁）。是認被上訴人請求上訴人賠償本件所受損害，應屬
    有據。
(五)又按負損害賠償責任者，除法律另有規定或契約另有訂定外
    ，應回復他方損害發生前之原狀；因回復原狀而應給付金錢
    者，自損害發生時起，加給利息。又應付利息之債務，其利
    率未經約定，亦無法律可據者，週年利率為百分之五。民法
    第213條第1、2項、第203條分別定有明定。查本件被上訴人
    係於110年4月11日起至4月30日止遭上訴人等人詐騙合計605
    ,000元，已如前述，堪認被上訴人自斯時起損害即已發生，
    則其請求自民事訴之縮減暨準備一狀送達翌日即111年1月6
    日起（見原審卷第53、109、119至120頁）至清償日止，按
    年息百分之5計算之利息，核屬有據。
四、綜上所述，被上訴人依民法第184條第1項前段規定，請求上
    訴人給付605,000元，及自111年1月6日起至清償日止，按年
    息百分之5計算之利息，自屬正當，應予准許。從而原審為
    上訴人敗訴之判決，並無不合。上訴論旨指摘原判決不當，
    求予廢棄改判，為無理由，應駁回上訴。又本件被上訴人關
    於金錢請求部分，係請求自民事訴之縮減暨準備一狀繕本送
    達翌日按法定利率計付遲延利息，該狀繕本於111年1月5日
    送達上訴人（見原審卷第109頁），是遲延利息部分應自111
    年1月6日起算，已如前述，原判決誤載為起訴狀繕本送達之
    翌日，爰併更正如主文第一項所示。
五、本件事證已臻明確，兩造其餘之攻擊或防禦方法及所用之證
    據，經本院斟酌後，認為均不足以影響本判決之結果，爰不
    逐一論列，併此敘明。
六、據上論結，本件上訴為無理由，爰判決如主文。
中　　華　　民　　國　　111 　年　　9 　　月　　20　　日
              民事第五庭    審判長法  官  黃綵君
                                  法  官  李慧瑜
                                  法  官　吳崇道　
正本係照原本作成。
不得上訴。
　　　　　　　　　　　　　　　　　書記官　洪郁淇

中　　華　　民　　國　　111 　年　　9 　　月　　20　　日